# 应收账款三方抵消，应关注的问题及注意事项

提问人：18640367578 时间：2020-07-31 15:05:02
请教陈版@chenyiwei 及各位大神！
就以下事项的处理及注意的事项，给予意见和建议，谢谢！
背景说明：
1 、股权关系：A公司持有B公司50%的股权，B公司董事会一共 5 名董事，其中A 公司占 3 名，B公司总经理由A公司委派，股A公司将B纳入合并范围。
2 、购销关系：B公司与A公司签订“背靠背”收款模式的销售合同，A公司采购后向C销售；
3 、 2018 年A公司向B公司采购 5500 万元的货物，销售给C，销售价格 6000 万元；
4 、 2019 年，C公司财务恶化，A公司预计应收C公司 6000 万元无法收回， 2019 年末，A公司将对C公司的应收账款全额计提了坏账准备；
5 、 2020 年初，A 公司对B公司逐渐失控，B公司开始起诉A 公司，要求A 公司归还前期所欠货款。
目前A公司想通过与B、C公司签订三方协议，以C公司债权偿还B公司债务，同时从年初开始不将B公司纳入合并范围内。
通过以上操作，在合并层面较少合并主体，同时合并层面对C公司应收账款计提的坏账准备将予以转回，增加合并税前利润 6000 万。
由于A公司预计以 2020 年作为IPO申报首年，针对以上事项，在做以上处理时：
1 、如何保证上述三方协议及操作的公允性？
2 、如何避免被怀疑是进行利润操纵和转移？
3 、如果想将转回的减值准备金额尽可能大的计入合并利润表，对何时不将B公司不纳入合并范围的时点有和要求？
4 、还需考虑的其他应注意事项？

回答人：chenyiwei
“2020年初，A 公司对B公司逐渐失控，B公司开始起诉A 公司，要求A 公司归还前期所欠货款”：
这种情况下，还试图签订三方债务转移协议，让B公司的另外50%股东承担原本不必承担的坏账损失，是否具有商业合理性？A的实际控制人是否会为了顺利IPO甩掉包袱，而承诺向B的其他股东作出补偿？我理解这种可能性很大，否则这个安排无法证明具有合理的商业逻辑。若是，则本质上相当于A的大股东承担A的坏账损失，A的坏账准备转回应按权益性交易原则处理，不应计入损益。

提问人：18640367578 时间：2020-08-01 14:17:45
陈版，以上事项主要考虑背靠背协议，若A公司无法收回C公司的应收款项，那么将不对B公司的应付账款进行清偿。另外A公司对B公司逐渐失去控制，目前计划将B公司的股权全部或部分处置，A公司的大股东实际无向B公司其他股东作出补偿性的承诺。
以上交易事项主要是考虑到丧失控制权及处置股权不将B公司纳入合并范围后，对B公司的债权债务清理干净。

回答人：chenyiwei
“若A公司无法收回C公司的应收款项，那么将不对B公司的应付账款进行清偿”是否一开始已经约定？该约定的商业合理性如何评价？